【裁判字號】    91,上易,91
【裁判日期】    901114
【裁判案由】    詐欺
【裁判全文】
臺灣高等法院臺中分院刑事判決                      九十一年度上易字第九一號
    上  訴  人  臺灣台中地方法院檢察署檢察官
    被      告  乙○○
    被      告  甲○○
    被      告  丙○○
右上訴人因被告等詐欺案件，不服臺灣台中地方法院九十年度易字第六七０號，中華
民國九十年十一月十四日第一審判決 (起訴案號：臺灣台中地方法院檢察署九十年度
偵字第一二三號)提起上訴，本院判決如左：
    主      文
上訴駁回。
    理      由
一、本案經本院審理結果，認第一審判決以被告乙○○、甲○○共同詐欺取財罪證明
    確，分別判處被告乙○○有期徒刑八月，甲○○有期徒刑四月，並就甲○○部分
    諭知如易科罰金以參佰元折算壹日，暨對被告丙○○部分以其被訴詐欺犯罪不能
    成立而為無罪之諭知，其認事用法核無不當，就被告乙○○、甲○○之量刑亦妥
    適，應予維持，並引用第一審判決書記載之事實證據及理由（如附件）。
二、檢察官上訴意旨以：被告乙○○、甲○○二人雖坦承犯行，但無誠無返還詐騙款
    ，被告應屬常業犯且無悔意，量刑過輕；另被告丙○○為被告乙○○之女友，冒
    充被告乙○○之妻，進而取得被害人信任，使被害人陷於錯誤，亦為共同正犯云
    云云，但查被告丙○○否認有參與本件詐欺犯行，被告乙○○亦堅稱被告丙○○
    當時雖係其女友但不知也未參與其事，並稱當時係他與丙○○在鬥牛士西餐廳吃
    飯，告訴人打電話來找他，丙○○才與告訴人碰面，但不久丙○○就先行離開，
    隔天伊才跟告訴人談買賣行動電話的事，騙錢及拿錢也是在鬥牛士西餐廳吃完飯
    後二、三之事，與林女無關等語；是被告丙○○既單純與告訴人見面，自不能因
    於吃飯時相見即遽指其為本件詐欺罪之共犯，且告訴人所謂林女有參與之嫌，無
    非出於其二人個人主觀之判斷，並無實據，此外又無其他積極事證足認被告丙○○於其餘被告乙○○及甲○○向告訴人施騙詐術時亦在場參與，自不能告訴人片
    面之惟一指述逕為被告丙○○亦有詐欺之憑證；再者就被告乙○○及甲○○二人
    之部分，其二人均已坦承犯行，並有分贓，與告訴人指訴之受害情節相符，其二
    人之罪證均甚明顯，原審因之以被告乙○○為主謀，犯罪情節較重，手段卑劣，
    甲○○參與程度及其二人犯後亦未與被害人達成和解，所得金額、犯後態度，告
    訴人所受損害等一切情狀，而分別量刑被告乙○○及甲○○有期徒刑八月及四月
    ，並說明被告甲○○行為後，刑法第四十一條業於九十年一月十日修正公布，比
    較新舊法之規定，以新法擴大易科罰金之對象為最重本刑為有期徒刑五年以下之
    罪，對被告甲○○為有利，併依修正後刑法第四十一條第一項規定，就被告甲○○部分諭知易科罰金之折算標準，其認事用法均無不妥，量刑亦稱允當，檢察官
    上訴意旨以其量刑過重，被告丙○○為共犯，請求將原判決撤銷云云，核屬無據
    ，其上訴為無理由，應予駁回。
據上論結，應依刑事訴訟法第三百七十三條、第三百六十八條，判決如主文。
本案經檢察官己○○到庭執行職務。
中      華      民      國      九十一     年     二      月   二十一   日
                                臺灣高等法院臺中分院刑事第七庭
                                      審判長法  官  林  榮  龍
                                            法  官  江  錫  麟
                                            法  官  謝  說  容
右正本證明與原本無異。
不得上訴。
                                            書記官  金  珍  華
中      華      民      國      九十一     年     二      月   二十五   日
                                                                        Ｒ
臺灣臺中地方法院刑事判決                            九十年度易字第六七號
    公  訴  人  台灣台中地方法院檢察署檢察官
    被      告  乙○○  男  三十歲（民國○○年○月○○日生）
                        籍設台中市○○路○段卅七巷廿七之一號
                        現居台中縣太平市○○路三一三號六樓
               身分證統一編號：Ｚ000000000號
                甲○○  男  三十歲（民國○○年○月○○日生）
                        住彰化縣芬園鄉○○路○段二五三巷二五號
                        身分證統一編號：Ｂ一二三三六八六一號
                丙○○  女  二十七歲（民國○○○年○月○○日生）
                        住彰化縣芬園鄉○○路○段九十九巷十五號
                        身分證統一編號：Ｚ000000000號
右列被告因詐欺案件，經檢察官提起公訴（九十年度偵字第一二三號），本院判決如
左：
    主  文
乙○○、甲○○共同意圖為自己不法之所有，以詐術使人將本人之物交付，乙○○處
有期徒刑捌月；甲○○處有期徒刑肆月，如易科罰金，以參佰元折算壹日。
丙○○無罪。
    事  實
一、乙○○於民國八十九年六月九日在電腦網路上瀏覽，得悉丁○○、戊○○於光華
    跳蚤市場網站上刊登販售行動電話之廣告，乃夥同甲○○共同基於意圖為自己不
    法所有之犯意聯絡，由乙○○去電偽稱欲購買行動電話，而約丁○○二人於八十
    九年六月間某日，在台中市○○路中友百貨股份有限公司內之「鬥牛士餐廳」洽
    談。席間乙○○表示不滿意丁○○二人所提供之行動電話，隨即誆稱其乃某行動
    電話公司之股東，可提供便宜之行動電話，丁○○二人不知有異，而欲向乙○○
    購買。其間乙○○、甲○○為取信丁○○、戊○○，甲○○並以0000000
    000號行動電話與丁○○二人聯繫，商討購買行動電話之相關事宜。嗣乙○○
    與丁○○、戊○○約定於八十九年六月十二日十二時十分許，在台中市○○路與
    中華路口見面交貨取款，並事先安排甲○○騎乘機車在台中市○○○路上伺機接
    應，擬於乙○○取得丁○○二人交付之金錢後，接應逃逸。待見面後，乙○○即
    向丁○○二人佯稱行動電話倉庫在台中市○○街與懷寧街口，要求先繳交貨款新
    台幣（下同）十七萬四千三百元，再搭乘其等之座車前往倉庫取貨，丁○○二人
    不知有詐，乃交付上述金額給乙○○，乙○○則於途中趁丁○○二人不注意時逃
    逸，並於得手後隨即前往台中市○○○路口，與接應之甲○○共騎乘機車返回乙○○之住處，丁○○二人至此始知受騙。
二、案經丁○○、戊○○告訴，由交通部電信總局函送臺灣台中地方法院檢察署檢察
    官偵查起訴。
    理  由
壹、有罪部分：
  一、訊據被告乙○○坦承其有向丁○○、戊○○詐得十七萬四千三百元之事實不諱
      ，惟辯稱被告甲○○並無參與前開犯行；被告甲○○雖坦承有於前述時地，騎
      乘機車搭載乙○○回其住處，並分得二萬元，然辯稱其事後始悉被告乙○○詐
      取他人財錢云云。經查：
      (一)右開事實業據告訴人丁○○、戊○○指訴甚詳，核與被告乙○○於電信警察
        訊問時坦承前揭犯行不諱，供稱：其與被告甲○○共同參與、策劃前述詐騙
        行為，其於實施詐騙行為期間，持被告甲○○所提供之000000000
        0號行動電話作為聯絡之用，此次詐騙所得，被告甲○○分得二萬元，餘歸
        其所有等語（見偵查卷二三頁背面－二四頁）；及與被告甲○○於電信警察
        訊問時，亦供承前開犯行不諱，並稱：其與被告乙○○共同策劃本案，李某
        於事前已告知其將如何詐騙告訴人，其等事實上並無手機可以賣給告訴人，
        乃以此為由，欲詐騙告訴人之金錢，其分得之二萬元已花用完畢等語（見偵
        查卷二五頁背面－二六頁），均相符合，可見告訴人之指訴非虛，被告上述
        自白亦與事實相符，得為證據。
      (二)又告訴人丁○○於警方查悉被告乙○○及甲○○之身份前，即曾指稱對方以
        0000000000號、0000000000號行動電話與告訴人聯繫
        （見偵查卷第十五頁背面）。而前者為被告甲○○向遠傳電信股份有限公司
        申請使用之門號，後者則係以被告甲○○之妹江乃慧之名義向台灣大哥大股
        份有限公司租用之門號，由被告甲○○使用等情節，有遠傳、台灣大哥大等
        公司出具之使用資料（見偵查卷第三一、三二頁）及證人江乃慧於警訊時之
        證詞可憑。再參照前述被告乙○○於警訊時曾供稱：其於實施詐騙行為期間
        ，持被告甲○○所提供之0000000000號行動電話作為聯絡之用等
        語，更可見被告甲○○於事前即已參與。
      (三)尤其告訴人丁○○於檢察官偵訊時，指稱被告甲○○當時曾自稱為被告乙○○之表哥，並與被告乙○○於該段期間一直以行動電話與告訴人聯繫買賣手
        機之相關事宜（見偵查卷第五三頁）。被告甲○○對於告訴人丁○○上開指
        訴，雖以其事後方知被告乙○○之犯行置辯，惟亦坦承被告乙○○事前曾令
        其以電話向告訴人佯裝賣手機之事，並於事後給予二萬元等語（見偵查卷第
        五三頁背面）。再參酌前述被告甲○○提供行動電話作為雙方聯繫之事實，
        足見被告乙○○、甲○○為取信告訴人，被告甲○○曾以00000000
        00號行動電話與丁○○二人聯繫，商討購買行動電話之相關事宜，其辯解
        事後才悉被告乙○○詐取他人財錢云云，洵不足取。
      (四)綜合前述，本件事證明確，被告乙○○、甲○○共同意圖為自己不法之所有
        ，向告訴人等詐取十七萬四千三百元，由被告甲○○分得二萬元，餘歸被告
        乙○○取得等犯行，足可認定。
  二、核被告乙○○、甲○○所為，均係犯刑法第三百三十九條第一項之詐欺取財罪
      。其間有犯意聯絡及行為分擔，為共同正犯。爰審酌被告乙○○處心積慮，主
      謀設計本件犯行，手法卑劣，至今仍無法與告訴人達成和解，償還所詐取之金
      額，及被告甲○○部分，其參與之程度、犯罪所得之金額，犯後態度不佳，亦
      無與告訴人和解，告訴人所受損失不輕，均不宜寬貸等一切情狀，各量處如主
      文所示之刑。另被告甲○○行為後，刑法第四十一條業經於九十年一月十日修
      正，依修正後該條第一項前段之規定，犯最重本刑為五年以下有期徒刑以下之
      刑之罪，而受六個月以下有期徒刑或拘役之宣告，因身體、教育、職業、家庭
      之關係或其他正當事由，執行顯有困難者，得以一元以上三元以下折算一日，
      易科罰金；此較諸修正前刑法第四十一條，以新法之規定有利於被告，爰依刑
      法第二條第一項前段，就上開對被告甲○○所宣告之刑，依修正後刑法第四十
      一條第一項前段，並諭知易科罰金之折算標準。
貳、無罪部分：
  一、公訴意旨略以：被告丙○○當時為被告乙○○之女友，與被告乙○○、甲○○
      共同基於意圖為自己不法所有之犯意聯絡，曾於前述時地，和被告李長一同昌
      前往台中市○○路中友百貨股份有限公司內之「鬥牛士餐廳」與告訴人洽談，
      因認被告丙○○事先知情，亦涉有刑法第三百三十九條第一項之詐欺取財罪嫌
      。
  二、按犯罪事實應依證據認定之，無證據不得推定其犯罪事實，又不能證明被告犯
      罪者，應諭知無罪之判決，刑事訴訟法第一百五十四條、第三百零一條第一項
      定有明文。次按認定不利被告之事實，須依積極證據，苟積極證據不足為不利
      於被告事實之認定時，即應為有利被告之認定；且告訴人之告訴，係以使被告
      受刑事訴追為目的，是其陳述是否與事實相符，仍應調查其他證據以資審認，
      最高法院三十年上字第八一六號、五十二年台上字第一三００號判例亦著有明
      文。而刑法第三百三十九第一項詐欺罪之成立，以意圖為自己或第三人不法所
      有，以詐術使人將本人或第三人之物交付為要件。所謂以詐術使人交付，必須
      被詐欺人因詐術而陷於錯誤，若其所用方法，不能認為詐術，亦不致使人陷於
      錯誤，即不構成該罪，則有最高法院四十六年台上字第二六０號判例可資參照
      。
  三、公訴意旨論以被告丙○○涉及前項罪嫌，無非係因告訴人指訴在「鬥牛士餐廳
      」洽談當天，被告丙○○也有到場，兼之其與被告乙○○間之男女朋友關係，
      而推斷其共犯。訊據被告丙○○固坦承於當天在場，惟堅決否認與被告乙○○
      等共犯，辯稱不能以其當時為被告乙○○之女友，即斷定其共同行騙，當天乃
      其先到「鬥牛士餐廳」後，被告乙○○才約告訴人前來等語。經查：告訴人丁○○雖於警訊時指稱在該餐廳遭一男一女行騙（見偵查卷第十五頁背面），惟
      於檢察官訊問時供稱：「‧‧‧當時他帶他的太太丙○○，介紹是他的太太，
      丙○○是有在場，但丙○○都沒有談到生意上的事」（見偵查卷第五三頁正面
      第二－四行），復於本院九十年十月四日審理時供述：「沒有在其他場合見過
   她，當日是乙○○告訴我們說丙○○是他的老婆，當日我有將我們與乙○○之
      間生意往來情況向其表示，但是林女只是頭低低的，沒有講話」等語（見該日
      審理筆錄）。此外，遍觀全卷，並無其他積極、適合之證據可認被告丙○○有
      何參與、負責實施詐欺行為之犯行。被告丙○○對於乙○○等向告訴人行騙一
      事，既無任何著力，如何徒以其與被告乙○○間之感情關係，令負共同詐欺之
      罪責？公訴人既不能證明被告丙○○確實與乙○○等人共犯，本院復查無此等
      事證，基於罪疑唯輕，即應為有利於被告丙○○之判斷，諭知其無罪之判決，
      庶符法治。
據上論斷，應依刑事訴訟法第二百九十九條第一項前段、第三百零一條第一項，刑法
第二條第一項前段、第二十八條、第三百三十九條第一項、修正後第四十一條第一項
前段，罰金罰鍰提高標準條例第一條前段、第二條，判決如主文。
中      華      民      國      九十      年      十一    月    十四    日
                                        法  官  莊  深  淵
右正本證明與原本無異。
如不服本判決，應於送達後十日內向本院提出上訴狀（須附繕本），上訴於台灣高等
法院台中分院。
                           書記官
中      華      民      國      九十      年      十一    月    十四    日
附錄論罪科刑法條
刑法第三百三十九條第一項：
意圖為自己或第三人不法之所有，以詐術使人將本人或第三人之物交付者，處五年以
下有期徒刑、拘役或科或併科一千元以下罰金。


司法院資訊處製作；財團法人民間司法改革基金會備份。
